臺灣桃園地方法院刑事交通事件裁定　　　　　　　　　九十三度交聲字第一五六號
　　原處分機關　交通部公路局台北區監理所
　　異　議　人
　　即受處分人　甲○○
右列異議人因違反道路交通管理處罰條例案件，對於交通部公路總局台北區監理所於
九十三年三月十七日所為之北監裁字第裁四○─Ｃ00000000號裁決書所為之
處分不服，聲明異議，本院裁定如左：
    主  文
原處分撤銷。
甲○○不罰。
    理  由
一、原處分機關處分意旨略以：異議人即受處分人甲○○於民國九十二年十二月十六
    日十一時三十三分許，駕駛其所有車牌號碼六七八─ＢＦ號大貨車，沿台北縣泰
    山鄉○○○路，由林口往泰山方向行駛，行經台北縣泰山鄉○○○路泰林幹三十
    號前時，未依速限規定，超速行駛，適被害人陳泰維無照騎乘車牌號碼Ｇ七二─
    九八三號重機車自對向駛來時，亦違反規定，跨越分向限制線，逆向行駛，致異
    議人閃避不及，與之對撞，陳泰維當場死亡，因認異議人甲○○違反道路交通安
    全規則肇事致人死亡，爰依道路交通管理處罰條例第六十一條第一項第四款規定
    裁處異議人吊銷駕駛執照，一年內禁考。
二、異議意旨略以：異議人固於右揭時地，與被害人陳泰維發生車禍，被害人當場死
    亡，惟並無任何證據足以證明本件車禍事故之發生與異議人之違反規定之駕駛行
    為有相當因果關係。且查，本案臺灣板橋地方法院檢察署受理後，委請臺灣省台
    北縣區車輛行車事故鑑定委員會鑑定，經該委員會鑑定結果認「一、陳泰維無照
    駕駛普通重機車，跨越分向限制線駛入來車道，為肇事主因。二、甲○○駕駛自
    大貨車，無肇事因素。」。且異議人當時所駕駛之上開車輛行車紀錄顯示異議人
    當時之車速為四十餘公里，並未超過該路段之最高速限五十公里，因此，異議人
    並無任何違反道路交通安全規則之情形等語。
三、訊據異議人固坦承於右揭時、地，駕駛上開大貨車，行經肇事路段，與被害人陳
    泰維發生碰撞，並致被害人當場死亡等情不諱，惟堅詞否認有何違規道路交通安
    全規則之情事，辯稱：異議人當時之行車速度為時速四十公里左右，並沒有違規
    超速，有行車紀錄卡可證。而鑑定委員會鑑定結果雖認異議人當時行車速度為時
    速六十至六十五公里間，但明顯與台北市政府警察局九十三年三月二日函認定異
    議人之之車速為時速五十九公里不符，不足為異議人不利之認定等語。
四、按「行車速度，依標誌或標線之規定。」、「汽車在雙向二車道行駛時，應依左
    列規定：二在劃有分向限制線之路段，不得駛入來車之車道內。」，道路交通安
    全規則第九十三條第一項、第九十七條第二款分別定有明文。本件肇事路段速限
    為時速五十公里，且劃有分向限制線，此有道路交通事故調查報告表一份及現場
    照片在卷可稽。又本件車禍事故導致被害人陳泰維當場死亡一情，亦據被告坦承
    不諱，並有台北縣政府警察局新莊分局道路交通事故補充資料表在卷可稽，並無
    疑義。因此，本件所應審究者為：異議人在本件車禍事故中是否有違規之情事，
    以及若有該項違規與被害人陳泰維之死亡間有無相當之因果關係。經查：
  (一)異議人於警訊時供稱：伊於九十二年十二月十六日十一時三十二分，沿橫窠雅路
    往泰山方向行駛，行肇事路段時，被害人陳泰維騎乘機車，由泰山往林口方向，
    自對向一部大貨車後，超越分向限制線超車前來，適伊與該部大貨車會車，加上
    對方車速過快，因而發生碰撞等語，核與證人即原行駛於被害人陳泰維所騎乘機
    車前方之車輛駕駛人許擇舟於警訊時證述：車禍前伊是沿橫雅路往林口方向行駛
    ，在肇事路段有一名機車騎士由伊方向的車陣中左側超車，被害人逆向行駛超越
    伊車及伊前方同向車輛，伊清楚的看到騎士與對向下坡車輛自大貨車發生碰撞等
    語之情節相符，自堪信異議人之上開供述內容，確與事實相符可以採信。參之現
    場照片顯示：車禍後異議人所駕駛之大貨車停在其所行駛之車道上偏右接近道路
    邊線之位置，而被害人則躺在異議人之車下，安全帽掉落在對向車道，機車亦卡
    在大貨車之前車車輪下，因此，本件車禍事故係肇因於被害人違規跨越分向限制
    線駛入來車道所致甚明。又由異議人所駕駛之上開大貨車已緊臨右側路邊，顯見
    異議人於車禍發生當時已有向右側靠之動作，是亦足認異議人就避免本件車禍事
    故之發生已盡到防免之義務，異議人就本件車禍事故之發生並無過失。本件車禍
    事故之歸責原因，經臺灣板橋地方法院檢察署檢察官送請台灣省台北縣區車輛車
    事故鑑定委員會鑑定及送台灣省車輛行車事故覆議鑑定委員會覆議結果亦均同此
    認定，此亦有九十三年三月二十二日北鑑字九二二二八七號函暨鑑定報告及九十
    三年六月十五日府覆議字第九三一○三九一號函在卷可稽。
  (二)至於異議人於車禍事故發生當時之車行速度，是否有違規超速，亦有究明之必要
    。經查，異議人所駕駛之上開大貨車，已依道路交通規則第三十九條第二十四十
    款之規定裝設具有連續記錄汽車瞬間行駛速率及行車時間功能之行車紀錄器。而
    依異議人所駕駛之上開車輛當日之行車紀錄器記載：異議人所駕駛之上開大貨車
    自十一時起至十一時三十三分發生車禍時止，其車行速度均維持在三十至五十之
    間，並未超過時速五十公里。惟上開鑑定委員會依中央道路交通會報六十一年五
    月五日交督字第○四四四號函所附表內摩擦係數○點七五（次高）為標準，換算
    異議人當時所遺留之煞車痕長度之結果，認定異議人之當時之車速應為時速六十
    至六十五公里，與異議人所駕駛之上開大貨車所配置之行車紀錄器內容有所出入
    。因此，行車紀錄器所顯示之紀錄與原鑑定機關之換算結果，何者較為真實可採
    ，即非無疑問。經查，本件車禍事故發生後，台北縣政府警察局亦曾依現場所留
    存之煞車痕長度換算異議人之車行速度，經該局換算結果認異議人之實際行駛速
    度應為時速五十九公里，此亦有該局於九十三年三月二日以北警交字第○九三○
    ○二六七一四號函可按。上開二單位就相同之現場煞車痕長度換算摩擦係數後所
    得之數據有明顯之差距，是僅依煞車痕度換算行車速度，顯有相當之誤差。況查
    ，以煞車痕之長度，加上摩擦係數換算行車速度，往往會受到車輛本身之輪胎表
    面胎紋深度、車種、車輛載重、路面新舊、濕度、坡度（上坡、下坡、平面無坡
    ）大小等諸多因素之影響，但上開各項因素未能於車禍當時一一採證，並予以明
    確記錄，是原鑑定委員會僅單以道路交通會報六十一年五月五日交督字第○四四
    四號函所附表內摩擦係數○點七五推算異議人當時之行車速度，容有失真之虞，
    此由上開鑑定委員會與台北縣警察局換算結果有明顯出入即可明證。參之，本件
    車禍事故發生後，並未就異議人當時之車輛之輪胎胎紋、深度、載重作明確之記
    錄，道路坡度等亦未查明。是現已無從再為更明確之鑑定。但依據一般之社會經
    驗，同樣的行車速度，在不同坡度所形成之煞車長度，會有差異，在下坡路段自
    會比在上坡路段為長，本件異議人當時所行駛之路段係屬下坡路段一情，業據證
    人許擇舟證述在案，因此，原鑑定機關徒依煞車痕長度，加上摩擦係數換算行車
    速度，而未全盤考慮道路之坡度，其換算所得之車行速度，自有與實際行車速度
    有所出入。反觀本件所扣得之行車紀錄器之紀錄明確顯示異議人之車速約為時速
    三十至五十之間，在無任何證據足以證明該車行紀錄器有不實之情況下，基於罪
    疑有利於被告之原則，自應依該車行紀錄器之紀錄結果，認定異議人當時之車行
    速度為適當。因此，本件異議人並無超速之違規行為，已可認定。異議人既無超
    速之違規行為，則原處分機關依道路交通管理處罰條例第六十一條第一項第四款
    裁處異議人吊銷駕駛執照，一年內禁考之處分即失所依據。從而，本件異議人之
    異議有理由，應由本院將原處分撤銷，並諭知異議人不罰，爰更為如主文第二項
    所示之裁定。
據上論斷，應依道路交通管理處罰條例第八十七條第二項、道路交通案件管理辦法第
二十條前段，裁定如主文。
中　　　華　　　民　　　國　　九十三　　年　　　九　　　月　　　三　　　日
                                臺灣桃園地方法院交通法庭
                                    法    官  李  桂  英
右正本證明與原本無異。
如不服本裁定，應於裁定送達後五日內向本院提出抗告狀。
                                    書 記 官  張  淑  芬
中　　　華　　　民　　　國　　九十三　　年　　　九　　　月　　　九　　　日
